【裁判字號】    94,訴緝,260
【裁判日期】    950811
【裁判案由】    偽造有價證券等
【裁判全文】
臺灣臺北地方法院刑事判決             94年度訴緝字第260號
公  訴  人  臺灣臺北地方法院檢察署檢察官
被      告  丙○○
選任辯護人  余淑杏律師
            楊久弘律師
            羅詩蘋律師
上列被告因偽造有價證券等案件，經檢察官提起公訴（83年度偵
字第26769號），本院判決如下：
    主  文
丙○○連續意圖供行使之用，而偽造有價證券，處有期徒刑壹年
拾月，緩刑肆年。扣案如附表編號1.至5.所示偽造之本票伍張，
及未扣案偽造之庚○○、戊○○、辛○○之印章各壹枚，均沒收
。
    事  實
一、丙○○於民國82年間任職於新光人壽保險股份有限公司（下
    稱新光保險公司）擔任業務主任一職，因保險業務而認識保
    戶乙○○，知悉乙○○購買國外基金，有相當之資金。詎丙○○為填補其屬下業務上之差額，竟基於意圖為自己不法之
    所有之概括犯意，自民國83年9月間起，向乙○○佯稱其同
    事或其自己需資金週轉，投資國外基金之獲利有限，如乙○○願意將錢借予其同事或她，借款利息將會比投資國外基金
    高，且由其經手不會有問題，而連續於如附表之本票發票日
    ，以各該發票人或其本人需借款為由向乙○○借款，而使乙○○陷於錯誤，分別在臺北縣板橋市新光保險公司辦公室及
    臺北市獅子林百貨公司茶樓等地，先後將新臺幣（下同）16
    萬元、10萬元、20萬元、30萬元、15萬元、20萬元交付予丙○○；丙○○詐得現款時，除以自己名義簽發面額20萬元本
    票外，竟意圖供行使之用，在不詳之時間、地點，使不知情
    之某成年刻印人員偽造庚○○、戊○○、辛○○等人之印章
    ，及盜用甲○○、己○○因任職新光保險公司而存放在丙○○處之印章，先後以辛○○、庚○○、甲○○、己○○、戊○○等人名義，偽造面額16萬元、10萬元、20萬元、30萬元
    、15萬元之本票各1紙（詳如附表編號1.至5.所示），交予
    乙○○以供擔保付款。嗣上開本票均到期不獲兌現，丙○○
    亦逃匿避不見面，乙○○始知受騙。
二、案經乙○○訴由臺灣臺北地方法院檢察署檢察官偵查起訴。
    理  由
一、上揭犯罪事實，業據被告丙○○於本院審理時坦承在卷，核
    與證人即告訴人乙○○於檢察官偵訊中所樹脂情節相符（按
    證人乙○○於檢察官偵訊中之陳述雖未經具結，惟因乙○○
    已於86年10月14日死亡，有法務部戶役政連結作業系統查詢
    資料1紙在卷可稽，而依卷存資料並無顯有不可信之情況，
    依刑事訴訟法第159之1第2項之規定，其在審判外之陳述仍
    具有證據能力，得為本案之證據）。又被害人戊○○係新光
    保險公司之保戶，與被告丙○○並無認識，僅戊○○之妻丁○○因投保時與被告有一面之緣，戊○○、丁○○與被告之
    間均毫無金錢往來關係，亦未曾同意被告以戊○○之名義簽
    發名義本票一節，業據證人戊○○、丁○○於本院審理時證
    述綦詳﹔再被害人甲○○、己○○雖係新光保險公司員工，
    為被告任職新光保險公司之下屬，然與被告間亦絲毫無金錢
    借貸關係，未曾委託被告替渠等向乙○○或他人借款，亦未
    曾同意被告以渠等名義簽發本票等情，亦據證人甲○○、己○○於本院審理時證述明確，此外，並有被告所偽造如附表
    所示之本票5紙扣案可資佐證，堪信被告之任意性自白與事
    實相符，足採為本案證據。是本件事證已明確，被告之上揭
    犯行堪以認定，應予依法論科。
二、按行使偽造有價證券，以取得票面價值之對價，固不另論詐
    欺罪，但如以偽造之有價證券供作擔保或作為新債清償而借
    款，則其借款之行為，為行使有價證券以外之另一行為，是
    核被告之行為係犯行為時刑法第339條第1項之詐欺取財罪、
    第201條第1項之偽造有價證券罪。被告偽造印章、印文、盜
    用印文均為偽造有價證券（本票）之部分行為，而其偽造本
    票後持以行使，其行使之低度行為為偽造之高度行為所吸收
    ，均不另論罪，祇應論以偽造有價證券罪。被告利用不知情
    之成年刻印人員偽造信夫、戊○○、辛○○等人之印章，為
    間接正犯。又被告數次偽造有價證券及詐欺之犯行，均時間
    緊接，犯罪方法相同，各觸犯構成要件相同之罪名，顯均係
    基於概括犯意而為，均屬被告行為時刑法第56條規定之連續
    犯，各以一罪論以連續詐欺取財罪、連續偽造有價證券罪，
    並均依法加重其刑；再其所犯連續詐欺取財罪及連續偽造有
    價證券罪間，有行為時刑法第55條規定之方法結果關係，為
    牽連犯，應從一重以連續偽造有價證券罪處斷。惟查被告行
    為後，刑法部分條文已於94年2月2日修正公布，並於95年7
    月1日施行，修正後刑法第2條第1項規定：「行為後法律有
    變更者，適用行為時之法律。但行為後之法律有利於行為人
    者，適用最有利於行為人之法律。」，且刑法施行法亦於95
    年6月14日修正，增訂第1條之1規定：「中華民國九十四年
    一月七日刑法修正施行後，刑法分則編所定罰金之貨幣單位
    為新臺幣。九十四年一月七日刑法修正時，刑法分則編未修
    正之條文定有罰金者，自九十四年一月七日刑法修正施行後
    ，就其所定數額提高為三十倍。但七十二年六月二十六日至
    九十四年一月七日新增或修正之條文，就其所定數額提高為
    三倍。」，而按犯罪後刑罰法律修正後新舊法比較適用，於
    實務上計建有下列原則：(一)比較新舊法，應就罪刑有關法定
    加減原因等一切情形, 綜合其全部之結果而為比較, 再適用
    有利於行為人之法律處斷 (88年台上字第5840號)。(二)須行
    為時法與裁判時法均有處罰，始有刑法第二條第一項之比較
    適用新、舊法（88年台上字第7013號）。(三)倘新、舊法均有
    處罰，而新法之適用範圍較諸舊法有所限制時，必其行為同
    時符合修正後之法律所規定之犯罪構成要件，始有刑法第二
    條第一項但書之適用（92年台上字第4238號）。(四)再者比較
    新舊法之結果，應全部適用舊法或新法，不得割裂適用（87
    年台非字第400）。故經比較適用結果後，即應全部適用舊
    法或全部適用新法。經綜合比較：1.本件被告所犯之詐欺取
    財罪，依修正前及修正後之刑法條文論處之結果，因刑法第
    339條第1項規定有罰金刑，依上開刑法施行法第1條之1，雖
    改以新台幣為罰金之單位並提高三十倍，惟因修正前之罰金
    單位為銀元，與新台幣之折算比例為三比一，又因前刑法分
    則有關條文罰金之倍數亦經修正前罰金罰鍰提高標準條例提
    高為十倍，因而依修正後之刑法施行法第1條之1規定提高三
    十倍，就罰金之最高額而言，實與修正前罰金之最高額相同
    ，惟罰金之最低額部分，因刑法第33條第5款業經修正，罰
    金最低額由銀元一元以上，提高為一千元以上，並以百元為
    單位，因而以修正前刑法第339條第1項之規定有利於被告。
    2.又原刑法第56條連續犯、第55條牽連犯之規定均已修正刪
    除，是於新法修正施行後，被告之數犯罪行為，即須分論併
    罰，此刪除雖非犯罪構成要件之變更，但顯已影響行為人刑
    罰之法律效果，自屬法律有變更，依新法第2條第1項規定，
    比較新、舊法結果，仍應適用較有利於被告之行為時法律即
    修正前刑法論以連續犯、牽連犯。是本件以修正前之刑法較
    有利於被告，應整體適用修正前之刑法及修正前之罰金罰鍰
    提高標準條例第1條前段之規定，論處被告罪刑如前所述。
    本院審酌被告當時係因為填補其屬下業務上之差額，迫於無
    奈始觸重典，情輕法重，堪予憫恕，雖科以法定罪低度之刑
    ，猶嫌過重，爰依刑法第59條規定，酌量減輕其刑。復審酌
    被告於本院審理時已坦承犯行，犯罪後態度尚稱良好，且在
    犯罪後已由其先生代其處理與告訴人乙○○之債務，被害人
    甲○○、己○○、戊○○於本院審理時均表示願意原諒被告
    ，及其犯罪動機、目的、手段等一切情狀，判處如主文所示
    之刑，以示懲儆。末查被告前未曾受有期徒刑以上刑之宣告
    ，有臺灣高等法院被告全國前案紀錄表附卷可稽，其因一時
    失慮、經濟壓力，致犯本罪，且犯後已坦承犯行，本院認其
    經此次科刑教訓後，當益知警惕，應無再犯之虞，因認其所
    受宣告之刑，以暫不執行為適當，爰依修正後之刑法第74條
    第1項第1款（依最高法院決議，緩刑應逕適用新法）之規定
    ，併予宣告緩刑四年，以啟自新。至被告所偽造如附表編號
    1.至5.所示之本票5張（因被告之背書為真正，故應予除外
    ），均依刑法205條之規定併予宣告沒收；又被告所偽造之
    庚○○、戊○○、辛○○等人之印章，雖未經扣案，然無積
    極之證據足以證明業已滅失，仍應依刑法第219條之規定，
    予以宣告沒收；另被告於本票上偽造之辛○○、庚○○、甲○○、己○○、戊○○等人之印文及署押，因各該偽造之本
    票已宣告沒收而包括在內，故不再依刑法第219條之規定宣
    告沒收。
據上論斷，應依刑事訴訟法第299條第1項前段，刑法第2條第1項
前段、修正前刑法第56條、第201條第1項、第339條第1項、第55
條、第205條、第219條、第59條、刑法第74條第1項第1款，修正
前罰金罰鍰提高標準條例第1條前段，判決如主文。
本案經檢察官楊仲萍到庭執行職務
中    華    民    國    95    年    8     月    11    日
                  刑事第一庭  審判長法  官  陳興邦
                                    法  官  劉素如
                                    法  官  林春鈴
以上正本證明與原本無異。
如不服本判決，應於判決送達後10日內，向本院提出上訴狀。
                                    書記官  羅欣宜
中    華    民    國    95    年    8     月    11    日
附錄本案論罪科刑法條全文：
刑法第201 條
意圖供行使之用，而偽造、變造公債票、公司股票或其他有價證
券者，處3 年以上10年以下有期徒刑，得併科3 千元以下罰金。
行使偽造、變造之公債票、公司股票或其他有價證券，或意圖供
行使之用，而收集或交付於人者，處1 年以上7 年以下有期徒刑
，得併科3 千元以下罰金。
刑法第339 條 普通詐欺罪
意圖為自己或第3 人不法之所有，以詐術使人將本人或第3 人之
物交付者，處五年以下有期徒刑、拘役或科或併科1000元以下罰
金。
以前項方法得財產上不法之利益或使第3 人得之者，亦同。
前二項之未遂犯罰之。
附表：
┌──┬────┬────┬─────────┬────┐
│編號│發 票 日│發票金額│ 被   冒   名   人│到 期 日│
├──┼────┼────┼─────────┼────┤
│ 1. │83.09.08│160000元│      辛○○      │83.12.08│
├──┼────┼────┼─────────┼────┤
│ 2. │83.09.10│100000元│      庚○○      │83.12.10│
├──┼────┼────┼─────────┼────┤
│ 3. │83.09.15│200000元│      甲○○      │83.12.15│
├──┼────┼────┼─────────┼────┤
│ 4. │83.09.15│300000元│      己○○      │83.12.15│
├──┼────┼────┼─────────┼────┤
│ 5. │83.09.25│150000元│      戊○○      │83.12.25│
├──┼────┼────┼─────────┼────┤
│ 6. │83.09.25│200000元│  丙○○（本人）  │83.12.25│
└──┴────┴────┴─────────┴────┘


司法院資訊處製作；財團法人民間司法改革基金會備份。
